【裁判字號】    88,易,137
【裁判日期】    891124
【裁判案由】    詐欺
【裁判全文】
臺灣臺北地方法院刑事判決                          八十八年度易字第一三七號
    公  訴  人  臺灣臺北地方法院檢察署檢察官
    被      告  丁○○
右列被告因詐欺案件，經檢察官提起公訴（八十七年度偵字第一一九五二號），本院
判決如左：
    主  文
丁○○無罪。
    理  由
一、公訴意旨略以：被告丁○○與告訴人乙○○（原名甲○○）為朋友關係，民國八
    十三年間，丁○○介紹戊○○（業經本院判決有罪在案）與乙○○認識。八十四
    年元月間，丁○○與戊○○竟共同意圖為自己不法之所有，由丁○○向乙○○佯
    稱戊○○為國家最高秘密治安單位ＫＯＣＣ指揮總部之最高督察長，戊○○並提
    示ＫＯＣＣ指揮部之授權書影本予乙○○，以取信於乙○○，致乙○○陷於錯誤
    ，誤認戊○○確具有該單位之最高督察長身分。迨八十四年一月十九日丁○○向
    乙○○表示戊○○受國家指令，擬將一批戰前之美金債券出售或辦貸款，最高督
    察長對丁某很欣賞，欲委託丁某處理，且由丁○○帶同乙○○上台北找戊○○，
    戊○○乃當場簽署授權書，並將面額為五百萬元之美金債券二張交予乙○○，乙○○即簽發彰化商業銀行忠隆分行為付款人，面額共新台幣（下同）九千二百八
    十萬元之商業本票三紙予戊○○作為擔保之用，嗣戊○○復以急需用款為由，要
    求乙○○先付部分款項，乙○○即簽發發票日為八十四年三月二十日，面額各一
    百萬元之上揭銀行本票二紙及同年月二十五日，面額各為一百萬元、二十二萬元
    之同銀行本票二紙交予戊○○，並由丁○○提示兌現。嗣乙○○始終無法將該美
    金債券出售，始知受騙。因認被告丁○○涉有刑法第三百三十九條第一項之詐欺
    取財罪嫌云云。
二、按犯罪事實應依證據認定之，無證據不得推定其犯罪事實。又不能證明被告犯罪
    者，應諭知無罪之判決，刑事訴訟法第一百五十四條、第三百零一條第一項分別
    定有明文。又按刑法第三百三十九條第一項詐欺罪之成立，以意圖為自己或第三
    人不法之所有，以詐術使人陷於錯誤，而將本人或第三人之物交付為要件，所謂
    以詐術使人交付，必須被詐欺人因其詐術而陷於錯誤，若其所用方法，不能認為
    詐術，亦不致使人陷於錯誤，即不構成該罪，最高法院四十六年台上字第二０六
    號著有判例可稽。查公訴人認被告丁○○涉有右開罪嫌，無非係以告訴人乙○○
    之指訴及被告與戊○○為朋友關係，明知戊○○並非國家最高秘密治安單位ＫＯ
    ＣＣ指揮總部之最高督察長，竟仍以此名銜介紹予告訴人，並為之提示兌領告訴
    人所交付之三百二十二萬元本票為其主要論據。惟訊據被告丁○○堅決否認有右
    開犯嫌，辯稱：伊並未向乙○○稱戊○○為國家最高秘密治安單位ＫＯＣＣ指揮
    總部之最高督察長，伊與乙○○同是戊○○之受任人，係乙○○以自己為發票人
    ，簽發如附表一所示、面額共計三百二十二萬元之彰化商業銀行（以下簡稱彰化
    銀行）本票四紙，由伊與乙○○一起至戊○○住家交付予戊○○，上開票據到期
    乙○○無法支付，乙○○乃對伊說，辦好公債後，要百分之三十之利潤給伊，伊
    為賺取該利潤才出三百二十二萬去支付票款，乙○○並沒有出錢，而票在戊○○
    那裡等語。
三、經查：被告丁○○辯稱並未向乙○○佯稱戊○○為國家最高秘密治安單位ＫＯＣ
    Ｃ指揮總部之最高督察長，核與同案被告戊○○所述：「（本院問：你是ＫＯＣ
    Ｃ的最高督察長是誰說的？）是我。我有派令。已提出。」（見本院八十九年十
    月五日審判筆錄）等情節相符。又被告與乙○○同為戊○○之受任人乙情，亦有
    戊○○所出具之授權書二紙附卷可稽。再者，告訴人簽發如附表一所示、面額共
    計三百二十二萬元之彰化銀行本票四紙，均經由被告供提示兌現之事實，有彰化
    銀行西內湖分行八十九年五月十七日彰西內湖字第一０一二號函暨所附匯入匯款
    明細簿各一紙附卷可徵，亦可證被告並無為自己不法所有之意圖。且證人丙○○
    於本院審理中結證稱，同案被告戊○○曾交付告訴人所簽發之本票予伊，其中三
    張兌現共三百多萬元，另有二張未兌現（見本院八十八年十月五日訊問筆錄）等
    語；而其中彰化銀行票號ＷＡ0000000號、面額一百萬元、到期日為八十
    四年三月二十日之本票，係由被告交付丙○○，再由丙○○轉交陳慶忠，復交付
    由卓梅月提示兌現乙情，亦經證人丙○○於本院調查中及卓梅月經本院囑託臺灣
    高雄地方法院訊問中結證無訛。足見告訴人簽發如附表一所示、面額共計三百二
    十二萬元之彰化銀行本票四紙，應係由同案被告戊○○取得後，持之加以流通使
    用。再查，告訴人與案外人己○○曾就Ｋ４５０３案美國公債之處理，簽訂協議
    書，被告為該協議書之仲介人員代表，此業具被告提出協議書一紙附卷可稽，倘
    若被告果係為詐騙告訴人之金錢，其大可得手後一走了之，無須再介入告訴人就
    該美國公債之後續處理事宜。綜上所述，被告應無為自己不法所有之意圖及施何
    詐術之情，其所辯應尚可採信，此外又查無其他積極證據，足認被告確有詐欺之
    情事，不能證明被告犯罪，依法應諭知無罪之判決。
    據上論斷，應依刑事訴訟法第三百零一條第一項，判決如主文。
本案經檢察官侯名皇到庭執行職務
中    華    民    國      八十九      年      十一      月    二十四    日
          臺灣臺北地方法院刑事第九庭
                                          法  官  黃  雯  惠
右正本證明與原本無異。
如不服本判決，應於判決送達後十日內，向本院提出上訴狀。
                                          書記官  林  素  霜
中    華    民    國      八十九      年      十一      月    二十九    日
（附表一）
┌────┬─────────┬──────────┬─────────┐
│編號    │ 本票號碼         │  票面金額（新台幣）│     到期日       │
│        │                  │                    │                  │
├────┼─────────┼──────────┼─────────┤
│一      │ＷＡ0000000│一百萬元            │八十四年三月二十日│
│        │                  │                    │                  │
├────┼─────────┼──────────┼─────────┤
│二      │ＷＡ0000000│一百萬元            │八十四年三月二十日│
│        │                  │                    │                  │
├────┼─────────┼──────────┼─────────┤
│三      │ＷＡ0000000│一百萬元            │八十四年三月二十五│
│        │                  │                    │日                │
├────┼─────────┼──────────┼─────────┤
│四      │ＷＡ0000000│二十二萬元          │八十四年三月二十五│
│        │                  │                    │日                │
└────┴─────────┴──────────┴─────────┘


司法院資訊處製作；財團法人民間司法改革基金會備份。
